【裁判字號】    95,苗簡,102
【裁判日期】    950714
【裁判案由】    清償借款
【裁判全文】
臺灣苗栗地方法院民事簡易判決         95年度苗簡字第102號
原      告  乙○○
                      號
被      告  戊○○
                      11號
            丁○○
兼  訴  訟
代  理  人  丙○○
上列當事人間請求清償借款事件，本院於民國95年7 月4 日言詞
辯論終結，判決如下：
    主  文
被告應連帶給付原告新臺幣拾萬元。
訴訟費用由被告連帶負擔。
本判決得假執行。
    事實及理由
一、原告起訴主張：原告與劉木榮同為小包商，劉木榮前曾與其
    配偶即被告丙○○透過證人甲○○向原告借款新臺幣（下同
    ）500,000 元，並將土地權狀放置於證人甲○○處，於民國
    93年3 月17日，劉木榮、被告丙○○償還上開借款，原告則
    將土地權狀交還被告丙○○。嗣於93年4 月2 日，劉木榮簽
    立借據1 紙，復向原告借款300,000 元，清償期雙方則未約
    定，劉木榮並於3 紙支票背面背書後，將3 紙支票交予原告
    收執，其後劉木榮雖未清償借款，惟因劉木榮請求，原告始
    未將該3 紙支票軋入戶頭。詎劉木榮於94年12月23日死亡，
    被告3 人為劉木榮之繼承人，為此爰依繼承、消費借貸之法
    律關係，請求被告3 人清償借款。並聲明：如主文第1 項所
    示。
二、被告之抗辯：
  (一)被告3 人並不知劉木榮生前有與原告借款300,000 元，且劉
    木榮與被告丙○○於93年3 月才向聯邦商業銀行新竹分行借
    款800,000 元，其中500,000 元是用來償還先前向原告所借
    款項，劉木榮應不會在短時間內再向原告借款。
  (二)借據上劉木榮之簽名是很容易模仿的。並聲明：原告之訴駁
    回。
三、原告主張：劉木榮前與被告丙○○透過證人甲○○向原告借
    款500,000 元，並將土地權狀放置於證人甲○○處，於93年
    3 月17日，劉木榮、被告丙○○償還上開借款，原告將土地
    權狀交還被告丙○○，劉木榮於94年12月23日死亡，被告3
    人為劉木榮之繼承人等情，為被告3 人所不爭執，並有戶籍
    謄本在卷可憑（見本院95年度促字第144 號卷第21、22頁）
    ，堪認為真實。
四、本件兩造爭執者厥為：劉木榮是否於93年4 月2 日向原告借
    款300,000 元？經查：
  (一)按私文書經本人或其代理人簽名、蓋章或按指印或有法院或
    公證人之認證者，推定為真正，民事訴訟法第358 條第1 項
    定有明文。原告所提之借據1 紙（見本院95年度促字第144
    號卷第8 頁）及支票3 紙背面（見本院95年度苗簡字第102
    號卷第23頁背面）上「劉木榮」之簽名，經與本院向聯邦商
    業銀行新竹分行調取劉木榮、被告丙○○向該行借款800,00
    0 元時所簽具之借據（見本院95年度苗簡字第102 號卷第46
    頁）上「劉木榮」之簽名詳予比對（本院雖命被告3 人另提
    出劉木榮生前書寫之文件以供比對，惟被告3 人表示找不到
    ，無法提供，見本院95年度苗簡字第102 號卷第31頁），二
    者特徵、筆順、筆勢、神韻、轉折、勾勒方式均屬一致，顯
    係同一人所簽寫，依上說明，足認該借據為真正，且劉木榮
    確曾背書於該支票3 紙。而依該借據內容所載：「本人劉木
    榮…向乙○○先生借新臺幣拾萬元整，此據為憑…中華民
    國九十三年四月二日」等語，劉木榮復交付自己為背書人之
    支票3 紙予原告以為擔保，且參諸劉木榮先前即有向原告借
    款之情事，另證人甲○○就原告曾於電話中表示劉木榮要再
    向原告借款300,000 元乙節到庭結證明確（見本院95年度苗
    簡字第102 號卷第39頁），綜上各情，劉木榮確有於93年4
    月2 日向原告借款300,000 元，當可認定。
  (二)被告雖辯稱：借據上劉木榮之簽名是很容易模仿的等語。然
    被告3 人與劉木榮已屬至親，均無從提出劉木榮之書寫文件
    ，且表示不認識劉木榮之簽名（見本院95年度苗簡字第102
    號卷第20頁），足見劉木榮書寫之文件極為稀少，他人如要
    取得並加以模仿應非易事，況本件借據上所載借款金額尚非
    甚鉅，衡情一般人為此小利而甘冒刑事偽造文書罪責之機會
    不大，是被告就此所辯，尚非可採。
  (三)被告又辯稱：其等並不知劉木榮生前有與原告借款300,000
    元等語。惟劉木榮並非因病死亡，而係車禍意外死亡，此經
    被告戊○○陳述在卷（見本院95年度苗簡字第102 號卷第46
    頁），事出突然，原告縱未曾至劉木榮住處催討本件債務，
    亦與常情無違，是被告上開所辯縱使為真，亦不足作為被告
    有利之認定。
五、次按繼承人自繼承開始時，除本法另有規定外，承受被繼承
    人財產上之一切權利、義務。但權利、義務專屬於被繼承人
    本身者，不在此限；繼承人對於被繼承人之債務，負連帶責
    任，民法第1148條、第1153條第1 項分別規定明確。又按清
    償期，除法律另有規定或契約另有訂定，或得依債之性質或
    其他情形決定者外，債權人得隨時請求清償，債務人亦得隨
    時為清償，民法第315 條規定甚明。本件被告3 人為劉木榮
    之繼承人，且劉木榮對原告之300,000 元借款債務不具有專
    屬性，而原告與劉木榮就本件借款之清償期亦未有所約定，
    從而，原告本於繼承、消費借貸之法律關係，請求被告3 人
    連帶給付原告300,000 元，為有理由，應予准許。
六、本件係關於財產權之訴訟其標的金額在500,000 元以下之簡
    易訴訟程序，本院就原告勝訴部分，應依民事訴訟法第389
    條第1 項第3 款規定，依職權宣告假執行。
七、本件事證已臻明確，兩造其餘攻防方法及所提證據，業經審
    酌，核與本件判決結果無影響，爰不逐一論述，併此敘明。
八、據上論結，本件原告之訴為有理由，依民事訴訟法第436 條
    第2 項、第85條第2 項、第389 條第1 項第3 款，判決如主
    文。
中    華    民    國    95    年    7     月    14    日
                  苗栗簡易庭法  官  張 文 毓
以上正本係照原本作成。
如不服本判決，應於送達後20日內向本院提出上訴狀（須附繕本
）。
                            書記官  黎 東 成
中    華    民    國    95    年    7     月    14    日


司法院資訊處製作；財團法人民間司法改革基金會備份。
